臺灣板橋地方法院刑事判決　　　　　　　94年度簡上字第81號
上　訴　人
即　被　告　甲○○
選任辯護人　李富湧律師
　　　　　　陳垚祥律師
上列上訴人即被告因竊佔案件，不服本院93年度簡字第5440號，
中華民國93年12月31日所為第一審簡易判決（聲請簡易判決處刑
案號：93年度偵字第341 號），提起上訴，本院管轄第二審之合
議庭裁定依簡式審判程序審理，本院判決如下：
    主  文
上訴駁回。
甲○○緩刑貳年。
    事  實
一、甲○○前因犯竊佔罪，經本院以78年度訴字第1494號判決有
    期徒刑十月，緩刑三年確定，於民國82年6 月4 日緩刑期滿
    ，而緩刑之宣告未經撤銷，其刑之宣告失其效力（於本件不
    構成累犯）。其為坐落於臺北縣蘆洲市○○段三三號、七二
    號土地之共有人之一，於92年10月間竟未經其他共有人之同
    意，意圖為自己不法之利益，在上開土地上鋪設水泥地、裝
    設鐵門、放置貨櫃屋與搭蓋鐵皮棚架，佔用面積達三百四十
    九點○八平方公尺（竊佔面積、位置如附件－臺北縣三重地
    政事務所土地複丈成果圖Ａ、Ｂ、Ｃ部分所示），嗣後再將
    上開佔用部分提供予不知情之林仕雄使用（林仕雄部分另經
    臺灣板橋地方法院檢察署檢察官以93年度偵字第341 號為不
    起訴處分確定），由林仕雄在上開土地上停放中古車，經營
    中古車車行，嗣因被其他共有人乙○○發覺，始悉上情。
二、案經乙○○告訴暨臺北縣政府警察局蘆洲分局報告臺灣板橋
    地方法院檢察署檢察官偵查後，聲請簡易判決處刑。
    理  由
一、訊據被告甲○○對於右揭犯罪事實均坦承不諱，核與告訴人
    乙○○在警詢與偵審中指訴之情節相符（見93年度偵字第34
    1 號偵查卷第19-20 頁反面、第28-30 頁、第76-78 頁、第
    82 -84頁、第90-93 頁）。又被告在上開土地上鋪設水泥地
    、裝設鐵門、放置貨櫃屋與搭蓋鐵皮棚架，再將所佔用之上
    開土地提供予不知情之林仕雄使用，由林仕雄在上開土地上
    停放中古車，經營中古車車行等情，亦據證人林仕雄在警詢
    與偵查中證述明確（見93年度偵字第341 號偵查卷第17-18
    頁反面、第28-30 頁）。參以，被告僅係坐落於上開臺北縣
    蘆洲市○○段三三號、七二號土地之公同共有人之一，該等
    土地上尚有其他公同共有人乙○○、許吉義、許宗作、許天
    來、李許貴現等人，亦有上開土地之土地登記謄本數紙附卷
    可稽（見92年度發查字第4306號偵查卷第5-10頁、93年度偵
    字第341 號偵查卷第70-73 頁）。而共有人之一之許宗作亦
    未曾事先同意被告得使用上開土地，且共有人之一之許天來
    與李許貴現事先均未曾獲得被告之告知要將上開土地為事實
    上之處分行為及提供予他人使用等情，亦經證人許宗作、許
    天來與李許貴現等人在偵查中證述在卷（見93年度偵字第34
    1 號偵查卷第147 頁、第154-156 頁），足徵被告對上開土
    地為前開事實上之處分行為及提供予他人使用之前，並未事
    先得到其他共有人如告訴人、許宗作、許天來與李許貴現等
    人之同意。抑且，被告確有在上開土地如附件所示－Ａ、Ｂ
    、Ｃ部分所示之土地上，鋪設水泥地、裝設鐵門、放置貨櫃
    屋與搭蓋鐵皮棚架，佔用面積達三百四十九點○八平方公尺
    等情，亦經臺灣板橋地方法院檢察署檢察事務官於93年3 月
    11日到場勘驗屬實，製有勘驗筆錄及拍得現場照片二十六幀
    附卷可稽，且被告所佔用之位置及面積如附件所示一節，亦
    經臺灣板橋地方法院檢察署檢察事務官指示臺北縣三重地政
    事務所測量明確，製有卷附臺北縣三重地政事務所土地複丈
    成果圖足佐（見93年度偵字第341 號偵查卷第56-69 頁）。
    稽諸前揭事證，本案事證明確，被告犯行堪以認定，應予依
    法論科。
二、按「公同共有物之處分，及其他之權利行使，應得公同共有
    人全體之同意」，民法第828 條第2 項定有明文，足見未經
    其他共有人之同意，各共有人不得擅將共有物為法律上或事
    實上之處分行為，亦不得擅自提供予他人使用。被告在未得
    其他共有人同意之前，即擅自在上開共有土地上為鋪設水泥
    地、裝設鐵門、放置貨櫃屋與搭蓋鐵皮棚架之事實上處分行
    為，且擅自將之提供予他人使用，核被告所為，係犯刑法第
    320 條第2 項之意圖為自己不法之利益，而竊佔他人之不動
    產罪，應依同條第1 項所規定之刑度處斷（即得處五年以下
    有期徒刑、拘役或『銀元』五百元以下罰金）。原審以被告
    罪證明確，適用刑事訴訟法第449 條第1 項前段、第3 項、
    第454 條第2 項，刑法第320 條第2 項、第1 項、第41條第
    1 項前段，罰金罰鍰提高標準條例第1 條前段、第2 條，處
    被告有期徒刑四月，並諭知如易科罰金之折算標準，其認事
    用法均無不當。再本院合議庭審酌被告竊佔土地面積達三百
    四十九點○八平方公尺，竊佔範圍不小，且被告在警詢、偵
    查與原審中均未坦承犯行，迄至其上訴本院合議庭後始坦承
    犯行，另公訴人具體請求本院合議庭維持原審之量刑等一切
    情狀，而認原審之量刑亦稱妥適，應予維持，上訴人之上訴
    應予以駁回。
三、另上訴理由略以被告已與告訴人達成民事訴訟上之和解，且
    本案是兄弟之間就共有土地無法達成協議分割之共識，而產
    生之糾紛，況被告在提起本件上訴後，業已在本院準備程序
    與審理程序中坦承犯行，請求本院予以宣告緩刑二年等語。
    經查：本案確係被告與其兄弟姐妹之間就共有土地無法達成
    協議分割之共識，而產生之糾紛等情，業據被告與告訴人、
    許宗作、許天來及李許貴現等人陳述無訛，況就上開共有土
    地之分割方式，被告業已與告訴人、許宗作、許天來及李許
    貴現等人達成民事訴訟上之和解，此有本院92年度家訴字第
    44號和解筆錄在卷足憑（見93年度偵字第341 號偵查卷第48
    -50 頁），足徵被告業已與告訴人達成和解，又被告在提起
    本件上訴後，業已在本院準備程序與審理程序中坦承犯行（
    見本院94年度簡上字第81號卷94年3 月10日準備程序筆錄、
    94年5 月25日審判程序筆錄）。末查被告前因犯竊佔罪，經
    本院以78年度訴字第1494號判決有期徒刑十月，緩刑三年確
    定，於82年6 月4 日緩刑期滿，而緩刑之宣告未經撤銷，其
    刑之宣告失其效力等情，此有卷附臺灣高等法院被告前案紀
    錄表可稽，被告前開刑之宣告既失其效力，相當於被告前未
    曾受有期徒刑以上刑之宣告，且被告事後已坦承犯行，深具
    悔意，經此偵審程序及罪刑之宣告後，應知警惕而無再犯之
    虞，且被告已與告訴人達成和解如前，本院因認暫不執行其
    刑為當，予以宣告緩刑二年，用啟自新。
四、末按「除被告所犯為死刑、無期徒刑、最輕本刑為三年以上
    有期徒刑之罪或高等法院管轄第一審案件者外，於前條第一
    項程序進行中，被告先就被訴事實為有罪之陳述時，審判長
    得告知被告簡式審判程序之旨，並聽取當事人、代理人、辯
    護人及輔佐人之意見後，裁定進行簡式審判程序。」，刑事
    訴訟法第273 條之1 第1 項定有明文。查本件被告所犯上開
    刑法第320 條第2 項之竊佔罪，其法定刑為五年以下有期徒
    刑、拘役或（銀元）五百元以下罰金之罪，非最輕本刑為三
    年以上有期徒刑之罪，且被告於本院94年5 月25日審判程序
    進行中，復就被訴之事實為有罪之陳述，經告知被告簡式審
    判程序之旨，被告、公訴人及辯護人對於本件改依簡式審判
    程序審理亦均表示無意見，是本院即依前揭刑事訴訟法規定
    ，裁定本件進行簡式審判程序，末此敘明。
據上論斷，應依刑事訴訟第455 條之1 第1 項、第3 項、第364
條、第273 條之1 第1 項、第368 條，刑法第74條第1 款，判決
如主文。
本案經檢察官楊仲農到庭執行職務。
中　　華　　民　　國　　94　　年　　6 　　月　　8   　日
                刑事第七庭  審判長法  官  陳恒寬
                                  法  官  吳佳穎
                                  法  官  許必奇
以上正本證明與原本無異。
不得上訴。
                                  書記官　金和國
中　　華　　民　　國　　94　　年　　6 　　月　　8   　日
附錄：
中華民國刑法第320條第2項、第1項：
意圖為自己或第 3 人不法之所有，而竊取他人之動產者，為竊盜
罪，處五年以下有期徒刑、拘役或五百元以下罰金。
意圖為自己或第 3 人不法之利益，而竊佔他人之不動產者，依前
項之規定處斷。
